【裁判字號】    98,交聲,71
【裁判日期】    980511
【裁判案由】    違反道路交通管理處罰條例聲明異議
【裁判全文】
臺灣苗栗地方法院交通事件裁定          98年度交聲字第71號
原處分機關  交通部公路總局新竹區監理所苗栗監理站
異  議  人
即受處分人  甲○○
                    國民身分證.
上列異議人即受處分人因違反道路交通管理處罰條例案件，對於
交通部公路總局新竹區監理所苗栗監理站98年3 月3 日所為之竹
監苗字第裁54-E00000000號（原舉發案號：新竹市警察局竹市警
交字第E00000000 號），聲明異議，本院裁定如下：
        主  文
原處分均撤銷。
甲○○汽車駕駛人，駕車行經有燈光號誌管制之交岔路口闖紅燈
，處罰鍰新臺幣貳仟柒佰元，並記違規點數參點；又汽車駕駛人
，駕駛汽車有違反道路交通管理處罰條例之行為，經交通勤務警
察制止時，拒絕停車接受稽查而逃逸，處罰鍰新臺幣參仟元，並
記違規點數壹點。
        理  由
一、按汽車駕駛人，行經有燈光號誌管制之交岔路口闖紅燈者，
    處新臺幣1,800 元以上5,400 元以下罰鍰；又汽車駕駛人，
    駕駛汽車有違反本條例之行為，經交通勤務警察或依法令執
    行交通稽查任務人員制止時，不聽制止或拒絕停車接受稽查
    而逃逸者，除按各該條規定處罰外，處新臺幣3,000 元以上
    6,000 元以下罰鍰，道路交通管理處罰條例第53條第1 項、
    第60條第1 項分別定有明文；再汽車駕駛人，有違反道路交
    通管理處罰條例第53條、第60條第1 項之情形者，除依原條
    款處罰鍰外，並記違規點數3 點、1 點，復為道路交通管理
    處罰條例第63條第1 項第3 款、第1 款所明定；末道路交通
    管理處罰條例第7 條之2 第1 項第4 款規定：汽車駕駛人之
    行為有不服從指揮稽查而逃逸，當場不能或不宜攔截製單舉
    發者，得逕行舉發。
二、原處分意旨略以：異議人即受處分人甲○○所有車牌號碼R3
    -1657 號自用小客車，於民國97年12月17日8 時50分許，行
    經新竹市○○○○○路口處，為新竹市警察局第三分局警員
    逕行舉發「1.闖紅燈（直行北上）；2.經警鳴笛攔停，不停
    逃逸」之違規，異議人於期限內到案陳述表示不服舉發，爰
    依道路交通管理處罰條例第53條第1 項及第60條第1 項暨違
    反道路交通管理事件統一裁罰基準及處理細則第41條第4 項
    規定，裁處罰鍰共計5,700 元（裁決書漏依同條例第63條第
    1 項第1 款、第3 款規定，並記違規點數共4 點），原處分
    並無不合等語。
三、聲明異議意旨略以：異議人行經該路口時由綠燈通過轉為黃
    燈，並無闖紅燈，不服員警目視判定而逕行舉發，無法確提
    出違法證據存在而定罪於本人有闖紅燈與不停逃逸，提出聲
    明異議；依行政法規保障人民在公法上權利義務的立法意旨
    ，對於影響人民權益的行政處分或裁定，處分或裁定之行政
    機關應負舉證責任，請現場交通警察提出拍照、錄影等方式
    固定違法事實和證據來符合交通法規的正當程序辦理，若員
    警執勤過程中沒有迎面看到該道路紅綠燈號誌彎道處做取締
    並且無法確提出證據存在，是否有誤差與濫權之嫌，請求撤
    銷原處分云云。
四、經查：
（一）異議人於97年12月17日8 時50分許，駕駛車牌號碼R3-165
      7 號自用小客車，行經新竹市○○○○○路口處等情，為
      異議人所不否認。又異議人駕駛上開車輛，因「一、闖紅
      燈（直行北上）。二、經警鳴笛攔停，不停逃逸」之違規
      ，為新竹市警察局第三分局員警依法逕行舉發，經原處分
      機關向上開舉發單位函查，該局於98年2 月18日以竹市警
      三分五字第0980003438號函覆略以：「本案經向舉發員警
      查詢結果：舉發員警於違規時地執服交通整理勤務，上揭
      車輛R3-1657 號行經有燈光號誌管制之交岔路口（新竹市
      中華、內湖路口）遇紅燈仍直行，經舉發員警上前鳴笛攔
      檢要求駕駛人停車受檢，其不聽制止往北方向逃逸；因執
      勤員警攔檢不及乃記取車號及車身顏色，據以逕行舉發，
      本案依法據以舉發無訛。」等語，亦有該局上開函文1 份
      在卷可參。
（二）依證人即舉發本件違規之新竹市警察局第三分局朝山派出
      所員警林文明於本院調查時具結證稱：「我們是在交通整
      理勤務，而該處的號誌很明確，沒有故障，我們以目視紅
      綠燈的方式，紅燈亮的才舉發，而R3-1657 號自用小客車
      我們確定他違規，才鳴笛揮旗子，但他一直往內側車道開
      去，有在像閃避，當時還有另一台車也違規，就有停車」
      、「（你當時人在何處？）在中華路北上，在加油站前一
      百公尺的北上車道」、「我們攔停點是頭份往新竹方向」
      、「（該處號誌燈轉換順序？）先黃燈5 秒，之後綠燈60
      秒，再紅燈30到40秒【要看時段尖豐時段是40秒，因竹南
      往新竹是岔口車流輛沒有那麼大，其餘是30秒】」、「（
      你當時可以目視異議人行進的號誌燈？）我跟他看的確實
      是同一個燈，我們是紅燈才會攔停」、「（有無可能異議
      人過時是黃燈，但你看到他時是紅燈？）不可能，照片四
      後面還有一個205 巷紅綠燈，距離30公尺，這二個紅綠燈
      是連動式的」、「（你站的位置距離號誌燈有多遠？）80
      到100 公尺遠，該處有一個彎道，而號誌燈就在正前方」
      、「（你當時有無揮旗子？）有，我當時是站在路上揮旗
      子」、「（異議人的車子當時有無稍停？）沒有，他一直
      往車陣開」、「（何時往內側車道開？）在我們鳴笛及揮
      旗子時」、「（也許正好要往內側車道移？）不可能，我
      們在異議人前方攔停，他一定可以注意，如有意見，他可
      以停車與我爭執」、「（鳴笛幾聲？）就一直吹」、「（
      當時還有另一台車違規？）是」、「（有幾人值勤？）二
      位」、「（有無可能攔其中一台，而使異議人誤會你們是
      要攔停另一台車？）不可能，那時號誌燈已變紅，而我是
      負責攔停R3-1657 號自用小客車，而我同事是負責攔停另
      一台，我們二人都有吹哨子」、「（你是攔停不到這台車
      ，才開另一台車是嗎？）我們是同時攔停，而另一台車速
      快的停下，而異議人車速較慢往內側車道開」、「（是否
      有可能因為異議人不知道警察攔停，所以才慢慢的開走，
      因為如果他知道警察在攔停，他會趕快開走？）沒有，他
      是閃避到內側車道，他不願意停，他前面還有一台車，因
      他是闖紅燈竹南方向就有其他車輛上來」、「（你在攔停
      他時，他前面有幾台車？）沒有，有一台車是從後面超到
      異議人前面」、「（你們攔停的另一台違規車子是否同時
      出現？）是，而我攔停異議人的車子，我同事攔停另一台
      車」、「（你們是二個人都站出來攔停？）是」、「（這
      二台車分別位於那一車道？）異議人車子是在外側車道，
      而開快車是在內側車道」、「（所以被你們攔停的另一台
      車要停下來時，是從內側往外側停車時，是否有擋到異議
      人的車？）有」、「（你如何知道異議人一定看得到？）
      我是明確的攔停他」、「（你與另一個同事攔停的距離？
      ）約一台車的距離，但各有目標」、「（攔停的手勢？）
      我是拿旗子」、「（有無可能你們二人站的距離不遠，所
      以違規的人會搞不清楚你在攔停他？）共同違規我們會很
      明確的攔停，他不可能不知道」、「（號誌燈是兩面，還
      是單面？）兩面的，我看的是頭份往新竹，我看是南向，
      而異議人是看北向，有二支燈桿，而那二支電燈桿是一樣
      的。」等語（見本院98年4 月8 日訊問筆錄）明確，並庭
      呈違反交通事件查詢報告表及事後拍攝現場照片2 幀資為
      佐證。衡諸證人林文明，就案發當時之取締經過證述詳確
      ，且其係依法執行公務之人員，與異議人素不相識，並無
      宿怨，亦無仇隙，應無甘冒自身觸犯偽證罪之風險而設詞
      誣攀之理，故其證言應堪採信。
（三）又觀諸證人庭呈之事後拍攝現場照片可知，證人舉發當時
      所在攔檢位置位於新竹市○○路北上處，而本件異議人駕
      駛前開車號自用小客車行駛方向係迎向證人正面而來，足
      認證人舉發當時之位置應可清楚辨析違規者之車輛而不致
      誤認；且證人當時係以「吹哨子」及「揮旗子」之方式攔
      停，按諸常理，警笛之設置即在於警告及提醒附近人員，
      促使該路段之用路人注意，故音量及聲響方式均足使人容
      易聽聞俾提高注意，本件異議人在員警以吹哨及以手揮指
      揮棒示意攔停之情況下，豈能諉無不知之理；且異議人於
      本院調查時辯稱：「我經過該路口停止線時，有看到燈號
      閃黃燈，我發現還沒有過路就變紅燈…我經過時我後方有
      一台車比我車速還快的車」、「當時我行駛外側車道，有
      一部車速較快的車子越過我車子，我是要閃那台車，我不
      是要閃警察。」云云（見同上訊問筆錄），與證人所述情
      節相符，且異議人對當日證人有攔停之事並不爭執，益證
      異議人對證人之指揮動作與哨音已達汽車駕駛人可清晰察
      見、明瞭、聽聞之程度，異議人仍以前詞置辯，不足採信
      ，從而，本院由證人及異議人上開供述及卷附舉發通知單
      ，已得有駕駛人確有上開違規行為及證人係以清楚明確之
      方式指示駕駛人停車受檢，駕駛人卻不予理會之心證。
（四）再警員舉發交通違規行為，並不以採證照片為其必要之證
      明方法，蓋若強求各種交通違規行為均需以採證照片為其
      裁罰依據，事實上殆不可行，此蓋因諸多違規行為之發生
      難以預期，其違規狀態稍縱即逝（如在未設置闖紅燈自動
      照相儀器之處所闖紅燈，或未戴安全帽之騎士見警攔查後
      ，隨即戴上安全帽等情形），根本無法期待此類違規行為
      均得採證照相。是本件縱無採證照片佐證，仍無礙異議人
      確有於前揭時、地，為上開違規行為，而有「機車未依規
      定二段式轉彎」及「經警鳴笛示意停止，仍不聽制止，加
      速逃逸」等違規事實之認定，且依前引法文規定，本件舉
      發機關自得逕行舉發；異議人以上開情詞置辯，稱其於前
      揭時、地，有駕車未依規定二段式轉彎之違規事實，但無
      拒絕停車接受稽查而逃逸之違規行為云云，顯屬卸責飾詞
      ，委無可採。
（五）復按警察舉發各項道路交通違規，倘業經以適當方式示意
      停車接受稽查，惟因駕駛人之不服指揮、拒絕停車，或依
      當時情形不能或不宜攔截，致未能追截駕駛人並當場掣單
      舉發，則其自仍得於事發後，逕行舉發所目睹之違規事實
      ，且礙於違規事實往往驟然而現、稍縱即逝之特性，暨採
      證技術現實可行性之困難，雖員警之逕行舉發未併以科學
      儀器採證，然法院尚非可不問緣由，即逕以員警未預留證
      據之舉，推認員警對於交通違規案件之舉發概係出於偏頗
      ，本件證人林文明之證詞堪可憑信，已如前述，異議人徒
      憑員警未能提供採證照片，率指原處分機關不能證明其有
      上開交通違規情事，尚無足取。
五、綜上所述，異議人確有在前述時、地，駕駛上開車輛行經有
    燈光號誌管制之交岔路口闖紅燈及拒絕停車接受稽查而逃逸
    之違規事實，原處分機關依道路交通管理處罰條例第53條第
    1 項及第60條第1 項之規定，分別裁處異議人罰鍰2,700 元
    及3,000 元整，固非無見。然查汽車駕駛人違反道路交通管
    理處罰條例第53條、第60條第1 項規定者，依同條例第63條
    第1 項第3 款、第1 款規定，除依原條款處罰鍰外，並應各
    予記違規點數3 點及1 點，是原處分機關漏未依上開規定併
    記違規點數部分，自有未合。本件異議人之聲明異議雖無理
    由，然原處分既有前揭可議之處，即屬無可維持，應由本院
    予以撤銷，另裁定如主文第2 項所示，以資適法。
六、據上論斷，應依道路交通案件處理辦法第19條，裁定如主文
    。
中    華    民    國    98    年    5     月    11    日
                  交通法庭  法  官  林卉聆
以上正本證明與原本無異。
如不服本裁定，應於送達後5 日內向本院提出抗告狀。
                            書記官  楊慧萍
中    華    民    國    98    年    5     月    11    日


司法院資訊處製作；財團法人民間司法改革基金會備份。
